最　高　行　政　法　院　裁　定　　　　　　　　　　　九十一年度裁字第六三號
　　聲　請　人　乙○○
　　　　　　　　甲○○
右聲請人因祭祀公業事件，對本院中華民國九十年三月二十二日九十年度裁字第一五
七號裁定，聲請再審。本院裁定如左：
　　主  文
再審之聲請駁回。
再審訴訟費用由聲請人負擔。
　　理  由
按當事人對於終審行政法院之裁定有所不服者，除合於法定再審原因得聲請再審外，
不容以其他之方法聲明不服。故當事人不服終審裁定而未以聲請再審之程序為之者，
仍應視其為再審之聲請，而依聲請再審程序調查裁判。本件聲請人前因祭祀公業事件
提起行政訴訟，經本院九十年度裁字第一五七號裁定駁回。茲聲請人不服原裁定，提
出抗告狀為之，依前述說明，應依聲請再審程序裁判，合先說明。查原裁定係認聲請
人不服相對人桃園縣蘆竹鄉公所所為原處分（即八十七年七月十六日蘆鄉民字第八七
一一三二八六號函），曾因未經訴願、再訴願程序，逕於民國八十七年八月七日另案
向本院提起行政訴訟，經本院八十七年度裁字第一一七六號裁定駁回在案，可認聲請
人至遲於八十七年八月七日收受原處分之送達。之後聲請人雖循序提起訴願及行政訴
訟，惟計其三十日之提起訴願期間（其住所與受理訴願機關同在臺灣省桃園縣，無須
扣除在途期間），應於八十七年九月七日（星期一）下午屆滿，聲請人遲至八十七年
十月三十日始向桃園縣政府提起訴願，此有其提出之訴願書上收文戳可按，其提起訴
願已逾法定不變期間，自為法所不許。一再訴願決定予以駁回，雖非以此為理由，其
結論仍無不合，其起訴為不合法，因而諭知駁回聲請人之訴訟。經核並無違誤。聲請
人再審意旨主張其收受原處分後，於八十七年八月七日誤向本院起訴，依修正前訴願
法第九條第二項及訴願法第十四條暨行政訴訟法第六條後段規定，視為於該日提起訴
願，仍在訴願期間內，原裁定以訴願逾期，認起訴不合法，即屬違法云云。但查聲請
人在原裁定該次起訴，係於八十八年六月八日為之，起訴是否合法，應依當時法規決
定。依當時訴願法第九條所定三十日訴願期間，及本院二十二年判字第一一號、四十
四年判字第四七號、五十五年判字第三一六號判例所示不服原處分，於法定期間內誤
向原處分機關或非主管機關表示者，應認已合法提起訴願。均係指相當於訴願之不服
表示而言，即其表示不服者為訴願之意，始有認為合法訴願之可言。聲請人於八十七
年八月七日向本院所為之起訴，乃有別於訴願程序之訴訟案件之提起，應依訴訟程序
審判終結。其非訴願之表示，自無從認為該起訴日為提起訴願之日而以聲請人提起訴
願為未逾期。是原裁定以聲請人之後提起訴願已逾期而不合法，進而認未經合法之訴
願程序而提起行政訴訟為不合法，洵無違誤。聲請人主張，為其一己之法律上歧異見
解，非可資為再審理由。依再審意旨，難認原裁定有聲請人所指之再審事由，再審之
聲請應予駁回。
據上論結，本件再審之聲請為無理由，爰依行政訴訟法第二百八十三條、第二百七十
八條第二項、第一百零四條、民事訴訟法第九十五條、第七十八條、第八十五條第一
項前段，裁定如主文。
中　　華　　民　　國　　九十一　　　年　　　　一　　　月　　　十八　　　日
                    最 高 行 政 法 院  第 一 庭
                                審 判 長 法  官　　　黃　綠　星
                                         法  官      彭  鳳  至
                                         法  官　　　蔡　進　田
                                         法  官　　　黃　璽　君
                                         法  官　　　廖　宏　明
右  正  本  證  明  與  原  本  無  異
　　　　　　　　　　　　　　　　　　　　 法院書記官　邱  彰  德
中　　華　　民　　國　　九十一　　　年　　　一　　　　月　　二十一　　　日
